臺灣高等法院臺南分院刑事判決　　　　100年度上易字第477號
上　訴　人　臺灣雲林地方法院檢察署檢察官
被　　　告　黃大川
上列上訴人因被告恐嚇等案件，不服臺灣雲林地方法院100 年度
易字第206 號中華民國100年7月14日第一審判決（起訴案號：臺
灣雲林地方法院檢察署100年度偵字第664號），提起上訴，本院
判決如下：
    主  文
原判決關於被告犯恐嚇危害安全罪部分撤銷。
黃大川犯恐嚇危害安全罪，處拘役拾日，如易科罰金，以新臺
幣壹仟元折算壹日。
其他上訴駁回（即被訴毀損部分）。
    事  實
一、黃大川前因其姪媳婦林嬌於臺灣雲林地方法院檢察署99年度
    偵字第4527號案99年11月10日偵訊時出庭作證，證詞對其不
    利，懷恨在心，竟於開庭翌日即民國99年11月11日上午7 時
    許，在告訴人林嬌位於雲林縣虎尾鎮堀頭里堀頭99號住處前
    ，將告訴人林嬌所有備用之農藥噴管，徒手拖至馬路中央（
    被訴涉犯刑法第354 條毀損罪嫌，詳後無罪部分論述）。嗣
    告訴人林嬌與其子黃品勝聞訊於同日上午8 時許，趕回家中
    整理遭被告毀損之物時，竟遭被告以「那裡的路全部是我家
    的，不可以放東西，如果再放，絕對讓妳死」等加害生命、
    身體健康之言語恐嚇，致使告訴人林嬌心生畏懼。
二、案經林嬌訴由雲林縣警察局虎尾分局報告偵辦。
    理  由
甲、程序方面：
一、被告黃大川係民國22年9 月30日出生，現年78歲，業據本院
    審理時核對其年籍資料無訛（見本院卷第21、51頁），起訴
    書將被告黃大川之出生年月日誤植為民國33年9 月30日，業
    據本院更正如上，先予敘明。
二、按被告以外之人於審判外陳述，雖不符刑事訴訟法第159 條
    之1至之4之規定，而經當事人於審判程序同意作為證據，法
    院審酌該言詞陳述或書面陳述作成時情況，認為適當者，亦
    得為證據；當事人、代理人或辯護人於法院調查證據時，知
    有同法第159條第1項不得為證據之情形，而未於言詞辯論終
    結前聲明異議者，視為有前項之同意，同法第159條之5定有
    明文。本件被告對於檢察官所舉所有書面證據及原審提示證
    據之證據能力，已於本院表明均同意列為證據（見本院卷第
    22頁至24頁背面），本院審酌該等供述證據之取得過程並無
    瑕疵，與本件待證事實間復具有相當之關聯性，自得採為證
    據。
乙、實體方面：
壹、有罪部分（即被告被訴恐嚇犯行部分）
一、訊據被告矢口否認有何恐嚇犯行，辯稱：當時伊只有好意請
    告訴人將雜物搬走，可能係因為怕人家聽不清楚，講話聲音
    比較大聲，伊並無恐嚇犯行云云。惟查：
  (一)證人黃俊生（被告之姪兒）於當日上午有經過案發地點，看
    見被告將農藥噴管及雜物拖拉、搬動至馬路上，有打電話聯
    絡告訴人林嬌之子黃品勝，黃品勝隨即與告訴人一同返回住
    處，清理遭被告拖拉、搬動至馬路上之農藥噴管及雜物等情
    ，業據證人黃俊生、黃品勝及林嬌於原審審理時證述明確（
    證人黃俊生部分見原審卷第117頁反面至第120頁正面；證人
    黃品勝部分見原審卷第101 頁正面；證人林嬌部分見原審卷
    第95頁反面），上開事實堪以認定。
  (二)證人林嬌於偵訊中證稱：（黃大川罵你有很大聲嗎？）有等
    語（見他字卷第28頁），於原審審理時亦證稱：伊與伊的兒
    子（指黃品勝）回去清理，被告他從他家來就跟伊說：這大
    馬路都是他的，說如果好膽再給他放的話，要讓你（指證人
    林嬌）死，還用手（用食指指著前面）一直指著伊等語（見
    原審卷第95頁反面、第98頁正面、反面），核與證人黃品勝
    於偵訊中及原審審理中證稱：被告向林嬌說「那裡的路全部
    是我家的，不可以放東西，如果再放，絕對讓妳死」，有用
    手比林嬌的動作等語（見偵字卷第24頁；原審卷第101 頁反
    面、第103頁正面）相符，而且「99年11月11日8時10分26秒
    、45秒及56秒監視器翻拍照片」中，被告及林嬌、黃品勝均
    在場，被告確實有以食指指向告訴人林嬌方向之行為（見原
    審卷第71、72頁），且被告當日因告訴人推放雜物至其土地
    上，因而疑似與告訴人發生口角爭執，此有原審上開勘驗內
    容可稽（見原審卷第51頁），被告供稱：「告訴人無權占有
    我的土地，我叫她遷讓，她都沒有理會」及「告訴人之子女
    都罵我三字經」等情以觀（見本院卷第22頁），足徵被告因
    告訴人雜物推放其土地之故，二人感情早已不睦，參以被告
    亦自承「我有好意請他將東西搬走，我可能講話聲音比較大
    聲」（見本院卷第25頁），證人譚奇傑證稱：「（被告）一
    直指責對方東西物品放在他家的土地上面，覺得這樣不妥」
    、「他（被告）音量很大聲，指責對方」（見原審卷第114
    頁正、背面），足認被告辯稱：伊沒有生氣動怒，也沒有恐
    嚇犯行云云（本院卷第25頁），顯係卸責之詞，不足採信，
    應以證人林嬌及黃品勝前開證述較符合真實而可採信。益徵
    被告當時確有出言恐嚇告訴人，至為明確。
  (三)按刑法第305 條之恐嚇罪，所稱以加害生命、身體、自由、
    名譽、財產之事恐嚇他人者，係指以使人生畏怖心為目的，
    而通知將加惡害之旨於被害人而言（最高法院52年度台上字
    第751號判例意旨參照），刑法第305條所謂致生危害於安全
    ，係指受惡害之通知者，因其恐嚇而生安全上之危險與實害
    而言（最高法院36年度渝非字第15號判例意旨參照）。查證
    人林嬌於偵訊及原審審理時均證稱：聽聞被告陳稱：「那裡
    的路全部是我家的，不可以放東西，如果再放，絕對讓妳死
    」等話語，並同時遭被告以食指直指之情形，伊很害怕等語
    （見偵字卷第28頁；見原審卷第95頁反面），並依社會通常
    觀念與生活經驗，被告表示：「那裡的路全部是我家的，不
    可以放東西，如果再放，絕對讓妳死」等語，係含有以加害
    生命、身體健康之事之意，然告訴人聽聞被告所陳上開言語
    是否真有畏懼之意，除衡量告訴人主觀感受外，並應自社會
    客觀經驗法則以為判斷基準。經查：
  1.被告為上開「如果再放，絕對讓妳死」言詞之時，告訴人林
    嬌及其子黃品勝在現場，告訴人林嬌已供稱被告此一恐嚇言
    語，使其發生畏怖心理，已如上述，證人黃品勝亦證稱：「
    （當時你媽媽（指告訴人）聽到後會害怕嗎？）當然會啊。
    」等語（見原審卷第101 頁背面），且告訴人聽聞被告上開
    恐嚇言語後，即打電話給里長，里長馬上就過來處理，業據
    告訴人供稱在卷（見原審卷第98頁正、背面），又本件案發
    當日上午七時許，告訴人之女（黃貞蓉）亦曾打電話向雲林
    縣警察局虎尾分局埒內派出所報案一情，亦據證人譚奇傑（
    員警）供稱在卷（見原審卷第114 頁正面），設若告訴人林
    嬌並未因被告對其所為恫嚇言詞，而心生畏懼，何需大費周
    章通知里長前來處理？告訴人之女又何需報案，通知員警前
    來處理？
  2.次查，被告於上開恐嚇言語時為77歲之老者（原審誤植為66
    歲），其年齡固長於告訴人及告訴人之子黃品勝，惟查：被
    告於臺灣雲林地方法檢察署檢察官99年度偵字第4527號與該
    案被告王世豪傷害案件（時被告黃大川為告訴人），證人林
    嬌具結證稱：「被告（王世豪）自（告訴人）黃大川手中搶
    下1 枝3、4尺長的刀子，並先到馬路對面，告訴人黃大川隨
    即抓住被告王世豪衣領，並毆打被告王世豪」等語，有該案
    不起訴處分書可稽（見本院卷第47頁），而在該案與被告黃
    大川發生爭執之王世豪年僅25歲，年齡輕於被告黃大川甚多
    ，亦有上開不起訴處分書上之被告年籍資料可參，而被告黃
    大川竟能持刀與之發生衝突，足認被告黃大川平日即為好勇
    鬥狠，情緒容易衝動之人，並習於以暴力解決紛爭（無論語
    言或行動暴力），且發生衝突之情，並不因對方年齡較被告
    為輕而稍戢。告訴人林嬌既曾目睹被告與案外人王世豪間之
    暴力衝突，衡情應對被告之恐嚇言語，更生畏怖之心。本件
    告訴人既供稱其因被告上開恐嚇言語而心生畏怖，自不能僅
    因被告年齡長於告訴人及告訴人之子黃品勝，即認告訴人供
    稱其因被告上開恐嚇言語而心生畏怖一節，係屬子虛。
  3.告訴人林嬌於聽聞被告所為前開恐嚇言詞後，並與其子黃品
    勝一同留在現場清理遭被告拖拉、搬動至馬路上之農藥噴管
    及雜物等情，亦據證人林嬌及黃品勝於原審審理時證述明確
    （見原審卷第99頁正面、第102 頁正面），惟證人林嬌亦證
    稱：「我們就清一清，趕快要讓人可以過去，因為好幾人等
    著要過去」（見原審卷第99頁背面），足見告訴人林嬌於聽
    聞被告所為前開恐嚇言詞後，並與其子黃品勝一同留在現場
    清理遭被告拖拉、搬動至馬路上之農藥噴管及雜物，係恐該
    堆放於路上之農藥噴管及雜物，妨害人車往來之通行，並非
    對被告恫嚇言語，未生畏怖之心所致。且依現場光碟翻拍照
    片，被告將告訴人雜物搬至路上，該雜物占據路面，確已影
    響通行（見他字卷第6 頁），可認告訴人供稱其與其子黃品
    勝因而急於清理現場，以通暢交通一節，即非無稽，要不能
    因告訴人於被告恫嚇後仍留在原地而未為任何閃避之舉措，
    遽以推論告訴人並未心生畏怖而為有利被告之認定。
二、綜上所述，被告恐嚇犯行，事證明確，洵堪認定。
三、核被告所為係犯刑法第305條恐嚇危害安全罪。
貳、無罪部分（即被告被訴毀損部分）
一、公訴意旨略以：被告黃大川前因告訴人林嬌於臺灣雲林地方
    法院檢察署99年度偵字第4527號案偵訊時出庭作證，證詞對
    其不利，懷恨在心，竟於開庭翌日即民國99年11月11日上午
    7 時許，在告訴人林嬌位於雲林縣虎尾鎮堀頭里堀頭99號住
    處前，將告訴人林嬌所有備用之農藥噴管，徒手拖至路中央
    ，並以磚塊猛砸上揭農藥噴管，致該農藥噴管外緣包覆塑膠
    斷裂，因不能再承受壓力而無法使用，足生損害於告訴人林
    嬌。因認被告涉犯刑法第354條毀損罪嫌云云。
二、按犯罪事實應依證據認定之，無證據不得認定犯罪事實，又
    不能證明被告犯罪者，應諭知無罪之判決，刑事訴訟法第15
    4條第2項、第301條第1項分別定有明文。次按認定不利於被
    告之事實，須依積極證據，苟積極證據不足為不利於被告事
    實之認定時，即應為有利於被告之認定，更不必有何有利之
    證據；且刑事訴訟法上所謂認定犯罪事實之積極證據，係指
    適合於被告犯罪事實之認定之積極證據而言，雖不以直接證
    據為限，間接證據亦包括在內，然而無論直接或間接證據，
    其為訴訟上之證明，須於通常一般之人均不致有所懷疑，而
    得確信其為真實之程度者，始得據為有罪之認定，倘其證明
    尚未達到此一程度，而有合理之懷疑存在時，自不能以推測
    或擬制之方法，以為有罪裁判之基礎（最高法院29年度上字
    第3105號、30年度上字第816號、40年度台上字第86號、76
    年度台上字第4986號判例意旨參照）。再告訴人之告訴，係
    以使被告受刑事訴追為目的，難免故予誇大，是其指訴是否
    與事實相符，仍應調查其他證據以資審認。現行刑事訴訟法
    並無禁止被害人於公訴程序為證人之規定，自應認被害人在
    公訴程序中具有證人適格即證人能力，然被害人與一般證人
    不同，其與被告處於絕對相反之立場，其陳述之目的，在使
    被告受刑事訴追處罰，內容未必完全真實，證明力自較一般
    證人之陳述薄弱。故被害人縱立於證人地位而為指證及陳述
    ，且其指證、陳述無瑕疵可指，仍不得作為有罪判決之唯一
    依據，應調查其他證據以察其是否與事實相符，亦即仍須有
    補強證據以擔保其指證、陳述之真實性，始得採為斷罪之依
    據。若被害人之指證本身已有重大瑕疵，依嚴格證明之法則
    ，自無法憑為犯罪事實之認定，其理甚明（最高法院96年度
    台上字第2161號判決意旨參照）。而所謂無瑕疵，係指告訴
    人所為不利被告之陳述，與社會上一般生活經驗或卷存其他
    客觀事實並無矛盾而言；另所謂就其他方面調查認與事實相
    符，非僅以所援用之旁證足以證明被害結果為已足，尤須綜
    合一切積極佐證，除認定被告確為加害人之可能外，在推理
    上無從另為其他合理原因之假設，有一不合於此，即不能以
    告訴人之陳述作為論斷之證據。
三、公訴人認被告涉犯上開毀損罪嫌，無非係以：(1)告訴人林嬌
    之指述；(2)證人黃貞蓉之證述；(3)證人黃俊生之證述；(4)證
    人黃品勝之證述；(5)監視器翻拍照片；及(6)農藥噴管受損照
    片等為其主要論據。訊據被告固坦承有於99年11月11日上午
    7 時許，在告訴人林嬌位於雲林縣虎尾鎮堀頭里堀頭99號住
    處（下稱告訴人住處）前，將告訴人所有之農藥噴管徒手拖
    至路中央等情，惟堅決否認有何毀損犯行，辯稱：伊並無毀
    損犯行等語。
四、按刑法第354 條之毀損罪，以使所毀損之物，失其全部或一
    部之效用為構成要件（最高法院47年度台非字第34號判例參
    照）。經查：
  (一)本件農藥噴管為告訴人林嬌所有，與雜物一同堆放於告訴人
    住處前；被告於99年11月11日上午7 時許，有前往該處徒手
    將上開農藥噴管及雜物拖至路中央等情，為被告所不否認，
    核與證人黃貞蓉於偵查中證稱：當天伊聽到外面有聲音，出
    去看就看到黃大川搬伊媽媽（指告訴人）在噴農藥的管子等
    語（見他字卷第28頁）相符，並有告訴人所提出之監視器翻
    拍照片2張、證人黃俊生所提出之手機翻拍照片2張在卷可稽
    （見原審卷第70、131頁），復有原審100年6 月14日勘驗筆
    錄1 份可佐（見原審卷第51頁正面至第53頁正面），是上開
    事實堪以認定。
  (二)證人黃品勝於偵訊中雖證稱：（見他字卷第33頁照片）是被
    告用磚頭砸壞的云云（見偵字卷第24頁）。惟證人黃品勝於
    被告拖拉農藥噴管當時並未在場，係事後方觀看監視錄影畫
    面等情，亦據證人黃品勝於原審審理時證述明確（見原審卷
    第102 頁反面），是證人黃品勝於被告拖拉農藥噴管時並未
    在場親自見聞。而經原審於100年6月14日當庭勘驗監視器錄
    影畫面，勘驗結果為被告雖然將農藥噴管及雜物丟在馬路中
    間，但並沒有看到被告有持磚塊砸毀農藥噴管之行為，告訴
    人之子黃品勝雖當庭表示於當日7時1分44秒及7時1分27秒許
    ，被告有丟磚塊之動作，並提出監視器翻拍照片為證，惟經
    原審當庭再度勘驗該時間點之監視器錄影畫面，勘驗結果為
    ：7時1分25秒至30秒部分，被告有彎腰從地上拿起物品，丟
    往右側動作，但是看不出來有砸東西的動作，另外被告所拿
    取之物品也看不出來是否是磚塊；7時1分40秒至50秒部分，
    被告一樣拿物品丟往右側，但是也看不出來有砸東西的動作
    ，該物品也看不出來是磚塊等情，有原審勘驗筆錄及監視器
    翻拍照片2 張可按（見原審卷第51頁正面至第53頁正面、第
    55頁正面、反面、第70頁）。又自本件農藥噴管之材質觀之
    （詳後(三)所述），倘被告確有持磚塊砸毀之行為，其所需之
    力道顯然非輕，被告自需以大力道且反覆多次動作持磚塊猛
    砸，方可能造成農藥噴管破損之結果，惟依上開監視器畫面
    觀之，被告並無此種動作，顯見被告所辯：伊並無持磚塊猛
    砸農藥噴管等語，尚非無據。
  (三)再者，依本件告訴人於偵訊中所提出之遭毀損農藥噴管照片
    1張、於原審審理中所提出之遭毀損農藥噴管1小段觀之，該
    農藥噴管擷取長度7.8公分，破損部分0.5公分，斷面平整，
    農藥噴管構造共有3部分組成，最內緣為墨綠色塑膠，第2層
    為棉織線，最外層為黑色塑膠，有上開農藥噴管照片1 張、
    勘驗筆錄1 份（見他字第卷33頁；原審卷第50頁反面）及扣
    案之農藥噴管1 小段可佐。而上開農藥噴管如用力拖行僅會
    造成表皮磨損，仍能使用，並不會破洞，因農藥噴管本身有
    彈性等情，亦據證人黃品勝於原審審理時證述明確（見原審
    卷第102 頁正面、反面）。因此，告訴人遭毀損之農藥噴管
    應係因其他原因而造成斷面平整之破裂情形，而非因被告拖
    行至路中央所致。
  (四)證人黃品勝於原審審理時雖證稱：伊看到農藥噴管有破洞的
    地方是3至4個地方，應該是用磚塊砸的到云云（見原審卷第
    102頁反面），並於原審100年6 月14日審理時提出農藥噴管
    其他遭毀損部位之照片1張，惟查上開照片之拍攝時間為100
    年5月5日（見原審卷第73頁），距離起訴意旨所稱被告以磚
    塊猛砸之99年11月11日已近6 月，是上開照片所拍攝之農藥
    噴管是否即為被告當時所拖行之農藥噴管仍屬有疑，且證人
    黃品勝雖有見到農藥噴管破裂情形，但究竟造成上開農藥噴
    管破裂之原因為何，是否即為被告於99年11月11日上午7 時
    許持磚塊所砸毀，僅係其臆測、猜想之詞，尚無從採為認定
    被告有毀損犯行之證據。至於證人黃貞蓉雖於偵訊中證稱：
    被告用磚頭砸那個管子（指農藥噴管）云云（見他字卷第28
    頁），惟本件自監視器錄影畫面中無法看出被告確實有持磚
    塊砸農藥噴管之情形，業如前述，而依證人黃品勝於原審審
    理時證稱：磚頭是伊放在該處，所以伊知道磚頭有被丟出來
    ，伊有看到農藥噴管上面有紅色磚塊的痕跡，當時農藥噴管
    上的磚塊就疊在一起等語（見原審卷第103頁反面、第104頁
    正面），因此證人黃貞蓉可能係因看到現場之紅色磚塊，並
    見到被告拖拉農藥噴管及搬動雜物之情形，誤認被告係持磚
    塊砸農藥噴管，是此部分亦難採為對被告不利之認定。
  (五)綜上所述，關於被告被訴毀損部分，公訴人所舉證據尚不足
    為被告有罪之積極證明，其指出之證明方法，亦無從說服法
    院形成對被告有毀損犯行確信無疑之心證。此外，本院復查
    無其他積極證據足認被告有檢察官所指之上述犯行，基於前
    開說明及無罪推定之原則，本件關於被告被訴毀損部分，即
    應為被告無罪判決之諭知。
、撤銷原判決之理由（被告被訴恐嚇犯行部分）
一、被告涉犯刑法第305 條恐嚇犯行，罪證明確，原審不察，遽
    予無罪之諭知，並將被告出生年月日誤載為「民國33年9 月
    30日」，自有未洽，檢察官上訴意旨，指摘原判決不當，為
    有理由，此部分自應予撤銷改判。
二、本院審酌告訴人為被告之姪媳婦，二人為姻親關係，被告僅
    因告訴人將雜物放置其土地上之故，而怒火中燒，即以加害
    生命及身體健康之方式恐嚇告訴人，造成告訴人心理不安，
    其犯後又一再否認犯行，迄未與告訴人和解等一切情節，量
    處如主文所示之刑，並諭知易科罰金之折算標準，以資懲儆
    。
肆、上訴駁回部分（被告被訴毀損犯行部分）
    本件既查無其他任何積極之證據，足認被告有上述毀損犯行
    ，因此原審以不能證明被告犯罪而諭知無罪之判決，核無不
    合，檢察官上訴意旨，仍執前詞指摘原判決不當，即有未合
    ，檢察官此部分之上訴，為無理由，應予駁回。
據上論結，應依刑事訴訟法第369條第1項前段、第368條、第299
條第1項前段，刑法第305條、第41條第1項前段，刑法施行法第1
條之1第1項、第2項前段，判決如主文。
本案經檢察官許美女到庭執行職務。
中    華    民    國   100    年    10    月    13    日
                  刑事第六庭    審判長法  官  董武全
                                      法  官  林英志
                                      法  官  孫玉文
以上正本證明與原本無異。
不得上訴。
                                      書記官  王薇潔
中    華    民    國   100    年    10    月    13    日
附錄論罪法條：
中華民國刑法第305條（恐嚇危害安全罪）
以加害生命、身體、自由、名譽、財產之事，恐嚇他人致生危害
於安全者，處2年以下有期徒刑、拘役或3百元以下罰金。